【裁判字號】    95,訴,2374
【裁判日期】    951228
【裁判案由】    毒品危害防制條例
【裁判全文】
臺灣高雄地方法院刑事判決              95年度訴字第2374號
公  訴  人  台灣高雄地方法院檢察署檢察官
被      告  乙○○
上列被告因違反毒品危害防制條例案件，經檢察官提起公訴（95
年度毒偵字第4722號），及移送併案審理（95年度毒偵字第7949
號、95年度毒偵字第8093號、95年度毒偵字第8341號、95年度毒
偵字第8421號），本院判決如下：
    主  文                                       
乙○○施用第一級毒品，累犯，處有期徒刑壹年陸月。扣案第一
級毒品海洛因壹包（含包裝袋，驗後淨重零點零陸陸公克）沒收
銷燬之。
    事  實
一、乙○○前於民國87年間，因施用毒品案件，經本院以87年度
    毒聲字第309 號裁定令入戒治處所施以強制戒治，於停止戒
    治付保護管束期滿後，由臺灣高雄地方法院檢察署檢察官於
    88年11月15日，以88年度戒毒偵字第302 號為不起訴處分確
    定；又於89年間再次施用毒品，經本院以89年度毒聲字第63
    49號裁定令入戒治處所施以強制戒治、90年度毒聲字第348
    號裁定停止戒治、90年度毒聲字第4305號裁定撤銷停止戒治
    ，令入戒治處所施以強制戒治，而於91年4 月21日強制戒治
    完畢，自臺灣屏東戒治所釋放，而該施用毒品案件，並經臺
    灣高等法院高雄分院以91年度上訴字第1673號判處有期徒刑
    1 年確定；復於92年間，因施用毒品案件，經本院於92年7
    月29日，以92年度訴字第1582號判處有期徒刑1 年及4 月，
    定應執行刑1 年2 月確定，於94年3 月30日假釋出獄並交付
    保護管束，至94年7 月27日假釋期滿未經撤銷視為執行完畢
    。
二、詎乙○○不知悔改，明知海洛因係業經公告列為毒品危害防
    制條例之毒品，不得非法持有、施用，詎仍未戒除施用毒品
    習性，猶仍基於反覆、延續施用第一級毒品海洛因之單一行
    為決意，於上開強制戒治執行完畢釋放後之5 年內即（一）
    於95年4 月24日17時20分許回溯24小時內某時（不包含為警
    查獲後受公權力拘束時間），施用第一級毒品海洛因1 次及
    （二）自95年5 、6 月間某日起，迄95年9 月21日止，以平
    均每隔1 至3 天之頻率，以將海洛因混合水置入注射針筒注
    射之方式，施用第一級毒品海洛因多次，嗣為警（一）於95
    年4 月24日14時40分許，因另涉竊盜案件為警查獲，經其同
    意後採集尿液實施檢驗；（二）於95年8 月10日14時30分許
    ，在高雄縣內門鄉正豐資源回收場查獲，經其同意後採集尿
    液實施檢驗；（三）於95年8 月12日13時8 分許，經警通知
    至高雄縣政府警察局旗山分局採集尿液實施檢驗（四）於95
    年8 月14日14時30分許，在高雄縣旗山鎮○○路堤防旁查獲
    ，經其同意後採集尿液實施檢驗，並扣得其所有海洛因1 包
    （含包裝袋，驗前淨重0.115 公克、驗後淨重0.066 公克）
    ；（五）於95年9 月22日13時許，經警通知至高雄縣政府警
    察局旗山分局採集尿液實施檢驗。
三、案經高雄縣政府警察局旗山分局報請臺灣高雄地方法院檢察
    署檢察官偵查起訴及併案審理。
    理  由
壹、證據能力方面
    卷附長榮大學、台灣檢驗科技股份有限公司尿液確認報告及
    高雄市立凱旋醫院濫用藥物成品檢驗鑑定書、法務部調查局
    鑑定通知書等件，均係依刑事訴訟法第198 條、第208 條第
    1 項之法定鑑定程序所得之專業判定結果，而按刑事訴訟法
    第206 條所出具之鑑定報告，屬刑事訴訟法第159 條第1 項
    所指例外情形，應有證據能力。
貳、實體方面
一、訊據被告乙○○就上開自95年5 、6 月間某日起，迄95年9
    月21日止，施用第一級毒品海洛因多次犯行，固均坦承不諱
    ，惟矢口否認有於95年4 月24日17時20分許回溯24小時內某
    時（不包含為警查獲後受公權力拘束時間），施用第一級毒
    品海洛因1 次之犯行，並辯稱：伊於95年4 月份沒有施用第
    一級毒品海洛因，尿液檢驗報告呈現陽性反應，可能是因伊
    在派出所採尿後，警察就把尿液拿到裡面，沒有在伊面前當
    場封緘及蓋印，導致瓶內尿液可能遭抽換而出錯云云。經查
    ：
（一）被告自95年5 、6 月間某日起，迄95年9 月21日止，施用
      第一級毒品海洛因多次之犯行，業據被告於本院審理時自
      白不諱，且其分別於95年8 月10日、95年8 月12日、95年
      8 月14日、95年9 月22日所採集之尿液，經送長榮大學、
      台灣檢驗科技股份有限公司檢驗結果，均呈現嗎啡（海洛
      因於人體內之代謝物）陽性反應，有長榮大學、台灣檢驗
      科技股份有限公司確認報告暨尿液編號對照表各1 份附卷
      足按（參95年毒偵字第7949號偵查卷第5 頁、95年毒偵字
      第8093號警卷第6 頁、95年毒偵字第8341號警卷第3 頁、
      95年毒偵字第8421號警卷第3 頁）。又扣案之白粉1 包，
      經送高雄市立凱旋醫院檢驗結果，認含第一級毒品海洛因
      成分（驗前淨重0.115 公克、驗後淨重0.066 公克），此
      有高雄市立凱旋醫院濫用藥物成品檢驗鑑定書1 紙在卷可
      證（參95年毒偵字第7949號偵查卷第38頁），足見被告此
      部分之自白與事實相符，其於上開時地施用第一級毒品海
      洛因多次之犯行，堪以認定。
（二）就被告有無於95年4 月24日17時20分許回溯24小時內某時
      ，施用第一級毒品海洛因1 次之犯行部分：
  １、被告固辯稱其排放之尿液可能遭調換等語，又本院將被告
      排放之尿液送鑑定，雖亦因尿液DNA 含量太少或腐敗現象
      ，致未能判定是否為被告之尿液，此有法務部調查局鑑定
      通知書在卷可稽。但證人即高雄縣政府警察局旗山分局建
      國派出所承辦員警甲○○，於本院審理時已具結證稱：本
      件是由伊為被告採尿，採尿的地點在派出所內，被告排放
      尿液完，封瓶時被告有在場看著瓶子封緘，封瓶後被告有
      在封條上按指印，後即將尿液送分局刑事組，由刑事組將
      尿液送檢驗等語明確（詳本院卷第45-48 頁），再被告於
      警詢中陳述有當面封緘等語，其後於本院準備程序中先改
      稱排放尿液後未親見封緘，嗣於審理中復供稱未排放尿液
      ，瓶內所裝為水，而後又改稱有排放尿液等語，前後供述
      反覆不一，實難令人信何者為真實。況被告未曾供述其與
      證人甲○○間有何仇隙，證人甲○○當無故以其他施用毒
      品者排放之尿液替換被告排放之尿液，而故陷被告於罪之
      可能。被告前開關於尿液瓶並未當其面封緘，致尿液可能
      遭抽換而錯驗等所辯，與事實不符，無由採信。
  ２、被告前開為警所採之尿液，經送台灣檢驗科技股份有限公
      司，以氣相層析質譜法進行確認鑑定之結果，乃呈嗎啡陽
      性反應，且其數值大於1,000ng/ml，遠逾陽性檢體判定標
      準即300 ng/ml等情，有卷附台灣檢驗科技股份有限公司9
      5 年5 月8 日濫用藥物尿液檢驗報告暨尿液編號對照表1
      份（參95年毒偵字第4722號警卷第3 、4 頁）足資佐據。
      再參諸本院職務上所明知：氣相層析質譜儀法所進行之毒
      品確認鑑定，並無「偽陽性」之可能，又於他人施用毒品
      時吸入二手煙或蒸氣之尿液，雖亦可檢出毒品反應，惟其
      濃度應遠低於施用者各節，已堪信被告於採尿前某時，確
      亦有施用海洛因1 次之犯行甚明，其空言否認，要無足取
      。
（三）又被告前因施用毒品案件，經本院以89年度毒聲字第6349
      號裁定令入戒治處所施以強制戒治、90年度毒聲字第348
      號裁定停止戒治、90年度毒聲字第4305號裁定撤銷停止戒
      治，令入戒治處所施以強制戒治，而於91年4 月21日強制
      戒治完畢，自臺灣屏東戒治所釋放乙情，有卷附臺灣高等
      法院被告前案紀錄表1 份可佐。從而，被告於強制戒治執
      行完畢釋放後，5 年內再犯毒品危害防制條例第10條第1
      項之施用第一級毒品罪，洵堪認定，本件事證明確，應依
      法論科。
二、論罪科刑
（一）查海洛因係毒品危害防制條例第2 條第2 項第1 款所明定
      之第一級毒品，本件被告前因施用毒品，經強制戒治執行
      完畢釋放後5 年內再為本件犯行，核其所為係犯毒品危害
      防制條例第10條第1 項之施用第一級毒品罪。被告持有第
      一級毒品之行為已為其施用之高度行為所吸收，不另論罪
      。
（二）又被告多次施用第一級毒品海洛因犯行之性質敘述如下：
   １、因毒品危害防制條例第2 條第1 項規定的毒品，即具有
       成癮性，故毒品危害防制條例所規定之施用毒品行為應
       即具有因毒品成癮而反覆施用之性質。
   ２、參酌（１）最高法院95年度台上字第1079號判決揭示「
       刑事法若干犯罪行為態樣，本質上原具有反覆、延續實
       行之特徵，立法時既予特別歸類，定為犯罪構成要件之
       行為要素，則行為人基於概括之犯意，在密切接近之一
       定時、地持續實行之複次行為，倘依社會通念，於客觀
       上認為符合一個反覆、延續性之行為觀念者，於刑法評
       價上，即應僅成立一罪。學理上所稱「集合犯」之職業
       性、營業性或收集性等具有重複特質之犯罪均屬之，例
       如經營、從事業務、收集、販賣、製造、散布等行為概
       念者是」之意旨及（２）最高法院71年台上字第2837號
       判例、92年度台上字第6744號判決意旨所揭示「行為人
       主觀上就同一犯罪構成事實，以單一行為之數個舉動接
       續進行，以實現一個犯罪構成要件，侵害同一法益，客
       觀上亦認係實施一個犯罪行為」之接續犯概念。
   ３、（１）是本院認為毒品危害防制條例所規定處罰之施用
       毒品行為固具有反覆實施之性質，然各次施用毒品之行
       為係滿足各單次毒癮發作所致，各次施用毒品行為係各
       自獨立，尚難認係同一行為之數次舉動，換言之，施用
       毒品行為與上揭接續犯之概念有別，而集合犯與連續犯
       之區別則在於立法者已將本質上具有反覆、延續實行之
       特徵予特別歸類而定為犯罪構成要件之行為要素，且依
       社會通念於客觀上認為符合一個反覆、延續性之行為觀
       念者即應僅成立集合犯之一罪，反之則係連續犯，準此
       ，毒品危害防制條例既依成癮性、濫用性及對社會危害
       性而將毒品分為四級，且僅規定處罰施用第一、二級毒
       品，足見毒品危害防制條例所處罰施用第一、二級毒品
       ，其構成要件之行為要素係具有成癮、濫用之反覆、延
       續實行，且依社會通念於客觀上認為符合一個反覆、延
       續性之行為觀念，且本案認明之被告各該施用第一級毒
       品海洛因犯行間，乃係按每1 至3 天1 次之頻率持續進
       行，未曾間斷，具密接關係，則被告之各該施用第一級
       毒品海洛因之犯行間，顯各係出於反覆、延續施用該種
       毒品之單一行為決意至明，從而在行為概念上，應均評
       價認係包括一罪之集合犯，較符合社會通念，也較為合
       理。（２）至於臺灣高等法院暨所屬法院因應新修正刑
       法施行座談會第17號提案之研討結論要旨謂：「對於施
       用毒品等之習慣性犯罪行為，於舊法時期發生並完成之
       行為，依裁判時之新法第2 條第1 項，適用有利於行為
       人之法律；於修正後發生並完成之犯罪，則依新法處理
       。前後兩者，再就刑法第51條之適用，依新法第2 條第
       1 項比較結果，適用舊法有關數罪併罰之規定處理。」
       等語，即將在修正前所犯數次施用毒品行為論以一個連
       續犯；另將在修正後所犯施用毒品行為，依新法處理（
       即可能論以一罪，但未說明是接續犯，或集合犯。），
       然後再將此二段施用毒品行為，再論以數罪併罰。惟本
       院認為不論係將修正後所犯數次施用毒品行為，論以「
       接續犯」或「集合犯」，如再將修正前之數次施用毒品
       行為，論以「連續犯」，則就同一多次施用毒品行為，
       前後竟割裂理論適用，即有矛盾。況縱如上開研討結論
       要旨所認有新舊法比較，而採有利於行為人之輕法，但
       上開結論「二段併罰說」，不但前段採取連續犯見解比
       採取集合犯見解更不利於行為人（即得加重其刑至2 分
       之1） ，後段又與前段數罪併罰，等於前段加重，後段
       又因併罰再加重，就其結論反而更加不利於行為人。準
       此，本院認為施用毒品既屬集合犯之習慣犯的性質，不
       論於刑法修正前、後均是如此，故縱行為人於刑法修正
       前、後各有多次施用毒品行為，然亦僅論以一次構成要
       件的施用毒品行為，以求理論之一致。
（三）是檢察官雖僅就被告於95年4 月24日17時20分許回溯24小
      時內某時，施用第一級毒品海洛因1 次行為起訴，惟檢察
      官移送併辦部分之被告施用第一級毒品海洛因犯行即臺灣
      高雄地方法院檢察署95年度毒偵字第7949號、95年度毒偵
      字第8093號、95年度毒偵字第8341號、95年度毒偵字第84
      21號部分，以及被告其餘施用第一級毒品海洛因犯行，既
      與起訴部分有集合犯之實質上一罪關係，自為起訴效力所
      及，本院自應併予審究，附此敘明。
（四）又被告前因施用毒品案件，經本院於92年7 月29日，以92
      年度訴字第1582號判處有期徒刑1 年及4 月，定應執行刑
      1 年2 月確定，於94年3 月30日假釋出獄並交付保護管束
      ，至94年7 月27日假釋期滿未經撤銷視為執行完畢，此有
      被告前案紀錄表1 紙附卷可稽，茲於5 年以內再故意犯本
      件有期徒刑以上之罪，應依刑法第47條第1 項之規定，論
      以累犯，並加重其刑。爰審酌被告前因施用毒品案件，經
      強制戒治期滿及判決確定後，仍未戒絕毒品，再犯相同之
      罪，顯見其戒毒意志不堅，且被告就所涉犯行飾詞否認，
      益徵其毫無悛悔之意，犯後態度顯然欠佳，惟念其施用毒
      品乃自戕一己健康，尚未危害他人，並參以其施用毒品之
      期間、次數等一切情狀，量處如主文所示之刑。
（五）至扣案之第一級毒品海洛因1 包，經檢驗結果呈現海洛因
      陽性反應，已如前述，且該包裝因與其內之毒品無法析離
      ，應將之同視為第一級毒品，不問屬於被告與否，均應依
      毒品危害防制條例第18條第1 項前段規定宣告沒收銷燬之
      。
據上論斷，應依刑事訴訟法第299 條第1 項前段，毒品危害防制
條例第10條第1 項、第18條第1 項前段，刑法第11條前段、第47
條第1 項，判決如主文。
本案經檢察官高嘉惠到庭執行職務。
中    華    民    國    95    年    12    月    28    日
                  刑事第四庭  審判長法  官  郭玫利
                                    法  官  陳振嘉
                                    法  官  林意芳
以上正本證明與原本無異。
如不服本判決，應於收受送達後10日內向本院提出上訴書狀。
中    華    民    國    95    年    12    月    28    日
                                    書記官  曾秀鳳
附錄本判決論罪之法條：
毒品危害防制條例第10條
施用第1級毒品者，處6月以上5年以下有期徒刑。
施用第2級毒品者，處3年以下有期徒刑。


司法院資訊處製作；財團法人民間司法改革基金會備份。
